【裁判字號】    95,聲,2565
【裁判日期】    951227
【裁判案由】    聲請單獨宣告沒收違禁物
【裁判全文】
臺灣臺北地方法院刑事裁定              95年度聲字第2565號
聲  請  人  臺灣臺北地方法院檢察署檢察官
被      告  甲○○
上列被告因違反毒品危害防制條例案件（95年度毒偵字第2684號
），聲請人聲請單獨宣告沒收（95年度聲沒字第591號），本院
裁定如下：
    主  文
扣案含第二級毒品甲基安非他命成分之晶體包（保管字號：94
年度藍保管字第2808號編號1，驗餘總淨重肆貳點陸伍公克，不
含包裝袋），均沒收銷燬。
    理  由
一、聲請意旨略以：臺北市政府警察局信義分局警員於民國93年
    11月17日23時30分許，在臺北市○○區○○街40號4樓，查
    獲被告甲○○非法施用甲基安非他命（聲請書誤為安非他命
    ），業經不起訴處分確定，並扣得其持有之甲基安非他命3
    包（驗餘總淨重42.65公克，詳後述，聲請書誤為41.45公克
    ）等物。經查扣案之甲基安非他命係違禁物品，爰依毒品危
    害防制條例第18條第1項前段（聲請書漏引）、刑法第38條
    第1項第1款、第2項、第40條第2項（聲請書誤為第40條但書
    ）規定，聲請單獨宣告沒收銷燬等語。
二、按「行為後法律有變更者，適用行為時之法律。但行為後之
    法律有利於行為人者，適用最有利於行為人之法律。」、「
    非拘束人身自由之保安處分適用裁判時之法律」，此為94年
    1月7日修正通過，同年2月2日公布，自95年7月1日施行之刑
    法第2條第1項、第2項分別定有明文。又查獲之毒品及專供
    製造或施用毒品之器具，不問屬於犯人與否，均沒收銷燬之
    ，毒品危害防制條例第18條第1項前段定有明文。
三、經查：本件被告前基於施用第二級毒品之概括犯意，自93年
    6月24日某時至94年1月11日止，連續在臺北市○○區○○路
    1段85號住處施用第二級毒品安非他命多次，於93年6月25日
    、94年1月13日先後為警查獲，而經臺灣高等法院於94年4月
    29 日判處有期徒刑1年確定在案，有上開判決及臺灣高等法
    院被告前案紀錄表在卷可憑。又本件被告為警移送之犯罪時
    間（93年11月17日），係在上開判決確定前，核與該案有連
    續犯關係，屬於裁判上一罪，應為前案確定判決效力所及，
    而經臺灣臺北地方法院檢察署檢察官以95年度毒偵字第2684
    號為不起訴處分確定之事實，亦有該不起訴處分書在卷可憑
    。而93年11月17日查扣晶體共5包（94年藍保管字第2808號
    編號1），被告持有3包，另2包（合計淨重1.8公克）為鄭閔
    全持有，而鄭閔全持有之安非他命2包合計淨重1.8公克部分
    ，業經臺灣板橋地方法院95年度聲字第1935號裁定單獨宣告
    沒收，並經臺灣板橋地方法院檢察署於95年8月1日以95年度
    執他字第3011號執行完畢，此有臺灣板橋地方法院95年度聲
    字第1935號裁定、臺灣板橋地方法院檢察署95年度戒毒偵字
    第34號不起訴處分書及臺灣高等法院被告（鄭閔全）前案紀
    錄表在卷可憑。又上開5包晶體，經送內政部警政署刑事警
    察局鑑定結果，實際總淨重44.65公克，共取0.20公克供鑑
    驗用罄，總餘44.45公克，均呈第二級毒品甲基安非他命陽
    性反應，此有該局94年2月2日刑鑑字第0930233981號鑑定書
    在卷可按（見臺灣臺北地方法院檢察署95年度偵字第4326號
    偵查卷第31頁），據此足認被告持有之3包晶體（驗餘總淨
    重44.45公克-鄭閔全持有之淨重1.8公克=驗餘總淨重42.65
    公克）確含有第二級毒品甲基安非他命無訛，是該等物品確
    屬違禁物無疑。
四、而被告行為時之刑法第38條第1項、第2項分別規定：「左列
    之物沒收之：一違禁物。二供犯罪所用或犯罪預備之物。三
    因犯罪所得之物。」、「前項第一款之物，不問屬於犯人與
    否，沒收之。」。同法第40條但書規定：「但違禁物得單獨
    宣告沒收。」。惟95年7月1日修正公布施行之刑法第38條第
    1項、第2項、同法第40條第1項、第2項則分別規定：「下列
    之物，沒收之：一違禁物。二供犯罪所用或犯罪預備之物。
    三因犯罪所得之物。」、「前項第1款之物，不問屬於犯人
    與否，沒收之。」、「沒收，除有特別規定者外，於裁判時
    併宣告之。」、「違禁物或專科沒收之物得單獨宣告沒收」
    ，是被告行為後，關於違禁物單獨宣告沒收之規定已修正。
    又違禁物因含有危害社會之性質，不准擅自製造、持有、轉
    讓或販賣，具有非拘束人身自由之保安處分性質，最高法院
    87年度台上字第1262號判決意旨參照，是違禁物之單獨宣告
    沒收，應依刑法第2條第2項規定，適用裁判時之修正後刑法
    第38條第1項第1款、第2項、第40條第2項規定。上揭扣案晶
    體3包經檢出含第二級毒品甲基安非他命成分，既屬違禁物
    ，檢察官所提單獨聲請宣告沒收之聲請，核與毒品危害防制
    條例第18條第1項前段及刑法第38條第1項第1款、第2項、第
    40條第2項規定，並無不合，應予准許。依上揭規定，裁定
    如主文。
中    華    民    國    95    年    12    月    27    日
                  刑事第十二庭  法  官  陳慧萍
以上正本證明與原本無異。
如不服本裁定，應於送達後5日內，向本院提出抗告狀。
                                書記官  何適熹
中    華    民    國    96    年    1     月    2     日


司法院資訊處製作；財團法人民間司法改革基金會備份。
